【裁判字號】    98,交訴,16
【裁判日期】    981130
【裁判案由】    公共危險等
【裁判全文】
臺灣花蓮地方法院刑事判決              98年度交訴字第16號
公  訴  人  臺灣花蓮地方法院檢察署檢察官
被      告  甲○○
                      號
上列被告因公共危險等案件，經檢察官提起公訴（98年度調偵字
第26號），本院判決如下：
    主  文
甲○○犯業務過失傷害罪，處拘役肆拾日，如易科罰金，以新臺
幣壹仟元折算壹日。
其餘被訴肇事致人傷害逃逸部分無罪。
    事  實
一、甲○○係職業駕駛員，為從事業務之人，於民國 97年10月8
    日10時40分許，駕駛車號JE-5528 號自小貨車，沿花蓮縣吉
    安鄉○○路○段由北往南行駛，行經該路與香源路有閃光黃
    燈號誌路口，因併行超車不慎未保持行車安全間隔，與乙○
    ○所駕車號887-DQC 號機車發生擦撞，致乙○○機車翻覆倒
    地，受有頭頸部挫傷、第二頸椎骨折之傷害。
二、案經乙○○告訴及花蓮縣警察局吉安分局報告臺灣花蓮地方
    法院檢察署檢察官偵查起訴。
    理  由
一、本案認定事實所引用之證據資料，檢察官、被告均同意作為
    證據，且經核作成之狀況並無不適當之情形，應有證據能力
    。
二、上揭事實，業據被告甲○○坦承不諱，核與告訴人乙○○之
    指訴、證人陳健宗之證述相符，並有道路交通事故調查報告
    表、道路交通事故現場圖、現場比對雙方車損照片、診斷證
    明書及臺灣省花東區車輛行車事故鑑定委員會鑑定意見書等
    在卷可稽，進而審酌案發時車行之方向及車輛相關位置等情
    ，足認被告自白與事實相符，堪信真實。本案事證明確，被
    告之犯行堪以認定，應依法論科。
三、核被告所為，係犯刑法第284條第2項前段之業務過失傷害罪
    。檢察官起訴書固認被告行為造成告訴人乙○○中度肢障之
    重傷害結果，而論以刑法第284條第2項後段之業務過失重傷
    害罪云云，然其所憑無非以告訴人所持中華民國身心障礙手
    冊為據。經本院調取財團法人佛教慈濟綜合醫院之告訴人病
    歷資料，發現上開認定告訴人為中度肢障之鑑定，乃係告訴
    人因97年2 月24日另一交通事故，所致頸椎損傷合併右側肢
    體輕偏癱、頸椎第七節骨折，而醫師於97年3月間以X光就告
    訴人胸椎、腰椎攝影所為之診斷為依據。復依上開醫院98年
    1 月12日（即本件事故後）之診斷證明書所載，告訴人「目
    前肩部主動向前屈曲為110 度，水平伸展為70度，向後伸展
    為60度，目前有頸椎活動受限之情況，但無法排除為事故前
    僵直性脊椎炎所引起」等語，均未認為本件97年10月8 日之
    事故所致頭頸部挫傷、第二頸椎骨折之傷害，係造成告訴人
    中度肢障之原因。再據上開醫院98年2 月24日之診斷係為「
    C1-C4 level with unsecified spinal cord injury witho
    ut evidence of spinal bone injury」(即頸椎第1節至第4
    節有不明之脊椎損傷但無證據顯示為脊椎骨折損傷 )等語，
    參以脊髓受損，如果損傷的部位在第 5節頸椎以上，病人將
    因呼吸衰竭而死亡，如果損傷的部位在第 5、6、7節頸椎，
    將會造成病人四肢癱瘓，胸椎以下的脊髓損傷，也將造成病
    人下肢麻木癱瘓、大小便失控。而病歷顯示97年10月21日告
    訴人可以在「無協助下自行走路」，佐以告訴人先前事故之
    傷害又為C4-C7及T1，其中以 C7較為嚴重，較符合告訴人上
    述診斷的情況，卷內復尚無證據得認告訴人第二頸椎之傷害
    程度與其中度肢障之鑑定結果有關，故本院認被告業務過失
    之結果，僅能認定為傷害而非重傷害。公訴人認係犯刑法第
    284條第2項後段之罪，尚有未洽，又業務過失傷害罪及業務
    過失致重傷害罪，係規定於同一法條之內，起訴法條，自無
    變更之必要，併此敘明。
四、爰審酌被告素行、本件過失之程度、所生結果、尚未與被害
    人達成和解及其原因、犯後坦承犯行及態度良好，兼衡被告
    之智識程度及生活狀況等一切情狀，量處如主文所示之刑，
    並諭知易科罰金之折算標準，以資懲儆。
五、公訴意旨另以：被告甲○○於發生交通肇事致人受傷後，未
    停車查看逸去離現場，因認係涉犯刑法第185條之4肇事逃逸
    罪嫌云云。並以證人陳健宗之證述為其主要論據。訊據被告
    則否認有此犯行，辯稱：伊不曉得有擦撞到告訴人，也不知
    告訴人機車有翻覆，才會繼續送貨，並無肇事逃逸之主觀犯
    意等語。按犯罪事實應依證據認定之，無證據不得認定犯罪
    事實；不能證明被告犯罪者，應諭知無罪之判決，刑事訴訟
    法第154條第2項及第301條第1項分別定有明文。次按認定不
    利於被告之事實，須依積極證據，苟積極證據不足為不利於
    被告事實之認定時，即應為有利於被告之認定，更不必有何
    有利之證據；又事實之認定，應憑證據，如未能發現相當證
    據，或證據不足以證明，自不能以推測或擬制之方法，以為
    裁判基礎；而刑事訴訟法上所謂認定犯罪事實之積極證據，
    係指適合於被告犯罪事實之認定之積極證據而言，雖不以直
    接證據為限，間接證據亦包括在內；然而無論直接或間接證
    據，其為訴訟上之證明，須於通常一般之人均不致有所懷疑
    ，而得確信其為真實之程度者，始得據為有罪之認定，倘其
    證明尚未達到此一程度，而有合理之懷疑存在時，致使無從
    形成有罪之確信，根據「罪證有疑，利於被告」之證據法則
    ，即不得遽為不利被告之認定（最高法院30年上字第816 號
    、29年上字第3105號、40年台上字第86號及76年台上字第49
    86號判例意旨參照）。經查：
(一)證人即告訴人乙○○於本院交通法庭98年度交聲字第52號案
    件調查時證稱：當天其騎機車靠路邊行進，僅聽到一台車加
    速的聲音，也聽到一個與他車擦撞的小聲音，就昏倒了，其
    不曉得如何被撞，也不知哪裡被撞等語。證人即目擊者陳健
    宗於該案證稱：當天本來是機車騎在前面，小貨車在後面，
    機車往台九線行進，小貨車往稻香村平交道方向行駛，然後
    小貨車超越機車時，小貨車的右後方擦撞到機車左前方，機
    車就倒下，小貨車沒有煞車，也沒有減速，依照原來速度往
    前行進，其有按喇叭，但小貨車沒有停下來，其就下車察看
    機車騎士狀況，發現他不會動，就趕快打電話報警及叫救護
    車，當時兩車撞擊聲很小聲，撞擊點應該是機車左把手或後
    照鏡的地方，但其不確定，車禍後，其看到小貨車行駛至香
    源路路底轉角有超商處即右轉，沒有停在香源路上，其本來
    要去追小貨車，但看到他右轉，所以沒有去追，小貨車擦撞
    點就如照片上所示刮痕處等語。由上開證人證詞可知，被告
    所駕駛小貨車與被害人機車擦撞時，所產生之擦撞聲很小。
    又依警卷第30頁所示照片顯示，被害人機車與小貨車擦撞產
    生之刮痕亦很輕微。足證被告所駕駛之小貨車確實僅輕微與
    告訴人所騎乘之機車擦撞，故被告確實有可能因撞擊聲不大
    ，又僅係輕微擦撞，而不知其已與告訴人機車發生擦撞。
(二)又證人趙麗華於上開案件調查時證稱：其在花蓮縣吉安鄉○
    ○路65號捷盟物流中心工作，被告於97年10月8 日送貨過來
    時，係由其驗收，其一般驗收時間為上午8 時至11時30分等
    語，並有上開案件卷內被告所提出之成香食品有限公司出貨
    單、捷盟行銷股份有限公司驗收單各1 份及證人趙麗華庭提
    之捷盟公司驗收單1 張在卷可參。而觀之道路交通事故現場
    圖，顯示被告與告訴人原均行駛於花蓮縣吉安鄉○○路，兩
    車擦撞之肇事地點係在吉豐路與香源路交岔路口前方不遠處
    ，復參以證人陳健宗證稱被告肇事後係往香源路方向行駛等
    情，故被告當日應係與告訴人機車發生擦撞後，仍繼續駕車
    將貨物送至肇事地點不遠，位於香源路上之捷盟公司，顯然
    與一般肇事逃逸因心虛而遠離之情形有別。
(三)被告所駕駛之小貨車與告訴人所騎乘之機車擦撞痕輕微、擦
    撞聲甚小，被告確實有可能不知肇事。復參以肇事後，被告
    並未加速駛離，僅依原車速繼續前行將貨物送至離肇事地點
    不遠，位於香源路上之捷盟公司，益證被告確實不知肇事，
    否則其若係肇事逃逸，應會於肇事後加速逃離現場，並為避
    免為警查獲，而逃至他處，焉可能仍維持原速度，並繼續送
    貨至離肇事地點不遠處之捷盟公司，故被告所辯，其不知肇
    事等語，應堪採信。
(四)綜上所述，本件事證既就被告是否有肇事逃逸之犯意，存有
    疑問，即難達超越合理懷疑之確信。復依卷內尚無積極證據
    得證明被告確檢察官所指之犯行，自屬不能證明其犯罪，揆
    諸前揭說明，此部分應為被告無罪之諭知。
據上論斷，應依刑事訴訟法第299條第1項前段、第301條第1項，
刑法第284條第2項前段、第41條第1項前段，刑法施行法第1條之
1，判決如主文。
本案經檢察官龔書安到庭執行職務
中    華    民    國    98    年    11    月    30    日
                  刑事第二庭  審判長法  官  張宏節
                                    法  官  蔡寶樺
                                    法  官  沈培錚
以上正本證明與原本無異。
如不服本判決應於收受送達後10日內向本院提出上訴書狀，並應
敘述具體理由。其未敘述上訴理由者，應於上訴期間屆滿後20日
內向本院補提理由書(均須按他造當事人之人數附繕本)「切勿逕
送上級法院」。告訴人或被害人如對於本判決不服者，應具備理
由請求檢察官上訴，其上訴期間之計算係以檢察官收受判決正本
之日期為準。
中    華    民    國    98    年    11    月    30    日
                                    書記官
附錄本判決論罪之法律條文：
中華民國刑法第284條第2項：
從事業務之人，因業務上之過失傷害人者，處 1年以下有期徒刑
、拘役或1千元以下罰金，致重傷者，處3年以下有期徒刑、拘役
或2千元以下罰金。


司法院資訊處製作；財團法人民間司法改革基金會備份。
